【裁判字號】    98,訴,767
【裁判日期】    980717
【裁判案由】    違反毒品危害防制條例
【裁判全文】
臺灣彰化地方法院刑事判決               98年度訴字第767號
公  訴  人  臺灣彰化地方法院檢察署檢察官
被      告  謝奇峰
                    （現另案於臺灣雲林第二監獄執行中）
上列被告因違反毒品危害防制條例案件，經檢察官提起公訴（98
年度毒偵字第625號），本院改依簡式程序審理判決如下：
    主  文
謝奇峰施用第一級毒品，累犯，處有期徒刑捌月，扣案之第一級
品海洛因壹包（淨重零點貳陸公克，即扣押目錄表內毒品編號10
之該包毒品）沒收銷燬、綠白色塑膠鏟管壹支沒收；又施用第二
級毒品，累犯，處有期徒刑陸月，扣案之粉紅色塑膠鏟管壹支及
玻璃吸食器壹支（扣案中最長之該支吸食器）均沒收。主刑部分
應執行有期徒刑壹年。
    事  實
一、謝奇峰前因施用毒品案件，經執行觀察、勒戒後，因有繼續
    施用毒品之傾向，經令入戒治處所施以強制戒治戒後，於民
    國87年12月1日停止處分出所付保護管束，至88年7月19日期
    滿未經撤銷視為強制戒治執行完畢，並由臺灣彰化地方法院
    檢察署檢察官以88年度戒毒偵字第2號為不起訴處分確定；
    復於上開強制戒治執行完畢釋放後5年內，在93年7月15日至
    同年11月3日間，因犯連續施用第二級毒品罪，經本院以93
    年度易字第959號判決判處有期徒刑10月確定（已於94年8月
    31日執行完畢）。復因犯施用第一、二級毒品罪，經臺灣高
    等法院臺中分院以95年度上訴字第856號判決分別判處有期
    徒刑10月、8月，應執行有期徒刑1年4月，嗣經上訴，由最
    高法院以95年度台上字第4947號判決駁回上訴而告確定；又
    因犯施用第一、二級毒品罪，經本院以95年度訴字第1740號
    判決分別判處有期徒刑9月、4月，應執行有期徒刑1年確定
    。經入監接續執行後，適逢中華民國九十六年罪犯減刑條例
    公布施行，上開四罪均經裁定減其刑期二分之一，減刑後，
    前二罪應執行有期徒刑8月，後二罪應執行有期徒刑6月，於
    96年12月26日接續執行完畢。詎仍不知悔改，(一)復基於施用
    第一級毒品海洛因之犯意，於98年3月4日晚間10時許，在彰
    化縣鹿港鎮○○路○段637號7樓，將毒品海洛因摻入香煙後
    ，再以點燃吸食之方式，施用第一級毒品海洛因1次。(二)另
    行起意，基於施用第二級毒品甲基安非他命之犯意，旋即於
    當晚在同上處所，將毒品甲基安非他命置於玻璃吸食器內（
    起訴書誤載為「置於鋁箔紙上」），再以燒烤吸食煙霧之方
    式，施用第二級毒品甲基安非他命1次。嗣於98年3月5日下
    午3時許，因另案通緝為警在前揭處所查獲，扣得其上開施
    用第一級毒品所剩餘之第一級毒品海洛因1包（淨重0.26公
    克，即扣押目錄表內毒品編號10之該包毒品）、其所有供上
    開施用第一級毒品所使用之綠白色塑膠鏟管、供上開施用第
    二級毒品所使用之粉紅色塑膠鏟管各1支，及其所有供上開
    施用第二級毒品所使用之玻璃吸食器1支（扣案中最長之該
    支吸食器），並得其同意採集尿液送驗，結果呈現嗎啡及甲
    基安非他命之陽性反應，始悉上情。
二、案經彰化縣警察局報請臺灣彰化地方法院檢察署檢察官偵查
    起訴。
    理  由
壹、程序部分：
    被告謝奇峰所犯之本案犯罪，係死刑、無期徒刑、最輕本刑
    為3年以上有期徒刑以外之罪。其於準備程序就上開被訴事
    實為有罪之陳述，經受命法官告知簡式審判程序之旨，並聽
    取其與公訴人之意見後，本院認無不得或不宜改依簡式審判
    程序進行之情事。爰依刑事訴訟法第273條之1第1項、第284
    條之1規定，裁定由受命法官獨任進行簡式審判程序，先予
    敘明。
貳、實體部分：
一、訊據被告對於上開事實坦承不諱；且對被告於98年3月5日所
    採集之尿液，經送檢驗後，結果呈現嗎啡及甲基安非他命之
    陽性反應，此有彰化縣警察局委託檢驗尿液與真實姓名對照
    單，及詮昕科技股份有限公司98年3月19日報告編號0000000
    0號濫用藥物尿液檢驗報告各1紙在卷可憑；又前揭扣案之毒
    品1包（淨重0.26公克），經送法務部調查局鑑定，結果檢
    出毒品海洛因之成分，有該局98年3月23日調科壹字第09823
    0101號鑑定書及98年6月3日調科壹字第09800298390號函各1
    份在卷足憑；復有被告所有供上開施用第一級毒品所使用之
    綠白色塑膠鏟管、供上開施用第二級毒品所使用之粉紅色塑
    膠鏟管各1支，及供上開施用第二級毒品所使用之玻璃吸食
    器1支（扣案中最長之該支吸食器）扣案可佐。足認被告之
    自白與事實相符，應可採信。本案事證明確，被告上開施用
    第一、二級毒品之犯行，均堪以認定。
二、查被告前因施用毒品案件，經執行觀察、勒戒後，因有繼續
    施用毒品之傾向，經令入戒治處所施以強制戒治戒後，於87
    年12月1日停止處分出所付保護管束，至88年7月19日期滿未
    經撤銷視為強制戒治執行完畢，並由臺灣彰化地方法院檢察
    署檢察官以88年度戒毒偵字第2號為不起訴處分確定；復於
    上開強制戒治執行完畢釋放後5年內，在93年7月15日至同年
    11月3日間，因犯連續施用第二級毒品罪，經本院以93年度
    易字第959號判決判處有期徒刑10月確定等情，有臺灣高等
    法院被告前案紀錄表1份在卷可按。被告自前揭強制戒治執
    行完畢釋放後，距本次之再為施用第一、二級毒品，其期間
    雖均已超過5年，惟按施用第一、二級毒品為犯罪行為，毒
    品危害防制條例第10條定有處罰明文。故施用第一、二級毒
    品者，依前揭規定本應科以刑罰。惟基於刑事政策，對合於
    一定條件之施用者，則依同條例第20條、第23條之規定，施
    以觀察、勒戒及強制戒治之保安處分。又毒品危害防制條例
    於92年7月9日修正公布，自93年1月9日施行，其中第20條、
    第23條將施用毒品之刑事處遇程序，區分為「初犯」及「五
    年內再犯」、「五年後再犯」。依其立法理由之說明：「初
    犯」，經觀察、勒戒或強制戒治後，應為不起訴處分或不付
    審理之裁定；經觀察、勒戒或強制戒治執行完畢釋放後，「
    五年內再犯」者，因其再犯率甚高，原實施之觀察、勒戒及
    強制戒治既已無法收其實效，爰依法追訴或裁定交付審理。
    至於經觀察、勒戒或強制戒治執行完畢釋放後，「五年後再
    犯」者，前所實施之觀察、勒戒或強制戒治已足以遮斷其施
    用毒品之毒癮，為期自新及協助其斷除毒癮，仍適用「初犯
    」規定，先經觀察、勒戒或強制戒治之程序。從而依修正後
    之規定，僅限於「初犯」及「五年後再犯」二種情形，始應
    先經觀察、勒戒或強制戒治程序。倘被告於五年內已再犯，
    經依法追訴處罰，縱其第三次（或第三次以上）再度施用毒
    品之時間，在初犯經觀察、勒戒或強制戒治執行完畢釋放五
    年以後，已不合於「五年後再犯」之規定，且因已於「五年
    內再犯」，顯見其再犯率甚高，原實施觀察、勒戒或強制戒
    治，已無法收其實效，即應依該條例第10條處罰。最高法院
    有97年度第5次刑事庭會議決議可循。因被告在前揭強制戒
    治執行完畢釋放後5年內，再犯如上所述之施用毒品罪，是
    被告本案所為，仍合於毒品危害防制條例第23條第2項所定
    之追訴要件，自均應依法論科。
三、按海洛因及甲基安非他命，分別為毒品危害防制條例第2條
    第2項第1、2款所明定之第一、二級毒品，均不得非法持有
    、施用。核被告所為，係分別犯毒品危害防制條例第10條第
    1項之施用第一級毒品罪，及同條例第10條第2項之施用第二
    級毒品罪。其為施用第一、二級毒品而持有海洛因、甲基安
    非他命之低度行為，已為其施用之高度行為所吸收，均不另
    論罪。再被告所犯上開二罪間，犯意各別、行為互殊，應予
    分論併罰。又被告前因犯施用第一、二級毒品罪，經臺灣高
    等法院臺中分院以95年度上訴字第856號判決分別判處有期
    徒刑10月、8月，應執行有期徒刑1年4月，嗣經上訴，由最
    高法院以95年度台上字第4947號判決駁回上訴而告確定；又
    因犯施用第一、二級毒品罪，經本院以95年度訴字第1740號
    判決分別判處有期徒刑9月、4月，應執行有期徒刑1年確定
    。經入監接續執行後，適逢中華民國九十六年罪犯減刑條例
    公布施行，上開四罪均經裁定減其刑期二分之一，減刑後，
    前二罪應執行有期徒刑8月，後二罪應執行有期徒刑6月，於
    96年12月26日接續執行完畢等節，有上開臺灣高等法院被告
    前案紀錄表在卷可按。被告於上開徒刑執行完畢後，5年以
    內故意再犯本件有期徒刑以上之罪，均為累犯，各應依刑法
    第47條第1項規定，加重其刑。
四、按施用毒品行為之本質為藥物濫用、物質依賴，自殘性明顯
    ，侵害性卻隱晦。基於施用毒品此一特性，毒品危害防制條
    例第10條第1、2項之刑罰，就須與同條例第20條之保安處分
    比擬觀察，而不應與一般犯罪之刑罰等量齊觀。因此，對被
    告施以相當期間之徒刑，藉以隔離毒品、戒除依賴即可，過
    度監禁之結果，徒然虛擲被告生命，並有浪費國家稅收之虞
    。爰審酌被告除上述累犯前科外，另有多次施用毒品之犯罪
    前科，有上開臺灣高等法院被告前案紀錄表在卷可參，素行
    不佳；被告曾因施用毒品案件，經施以觀察、勒戒、強制戒
    治及執行徒刑後，卻又再犯，顯見其毒癮程度嚴重，亦未能
    悔改並記取教訓；惟念及施用毒品犯罪之本質，為戕害自我
    身心健康之行為，尚未嚴重破壞社會秩序或侵害他人權益；
    且被告於犯後坦承犯行，態度良好，並斟酌其犯罪之動機、
    目的、手段等一切情狀，分別量處如主文所示之刑，並定如
    主文所示之應執行刑。
五、前揭扣案之毒品海洛因1包（淨重0.26公克，即扣押目錄表
    內毒品編號10之該包毒品），為被告上開施用第一級毒品海
    洛因犯行所剩餘之毒品，屬第一級毒品，且其包裝袋1個，
    無論以何種方式析離，均會有微量毒品殘留包裝袋內（法務
    部調查局93年3月19日調科壹字第09300113060號函參照），
    是該包裝袋亦應視為毒品之一部分，應一併依毒品危害防制
    條例第18條第1項前段規定，沒收銷燬之。另扣案之上開綠
    白色塑膠鏟管1支，為被告所有供上開施用第一級毒品犯行
    所用之物；扣案之上開粉紅色塑膠鏟管1支，及玻璃吸食器1
    支（扣案中最長之該支吸食器），為被告所有供上開施用第
    二級毒品犯行所用之物，已據被告供明在卷，爰均依刑法第
    38條第1項第2款規定，在各該犯罪部分沒收。至於扣案之其
    餘物品即分裝毒品之小皮包2個、第一級毒品海洛因18包、
    摻有海洛因之香菸3支、甲基安非他命玻璃吸食器2支、塑膠
    鏟管1包（扣除前揭經諭知沒收之2支塑膠鏟管）、分裝袋2
    包、電子磅秤1臺、手機1支、行動電話SIM卡1枚（起訴書記
    載為「IC卡」），因被告否認與本案有關，且檢察官亦未能
    證明該等物品與本案有關，另查該等物品與被告經臺灣彰化
    地方法院檢察署檢察官以98年度偵字第2342號、第4927號起
    訴之販賣第一、二級毒品等犯行有關一情（由本院以98年度
    訴字第1213號一案審理中），有該案之起訴書（電腦列印本
    ）1份在卷可參，故該等物品自不得於本案諭知沒收銷燬或
    沒收，附此敘明。
據上論斷，應依刑事訴訟法第273條之1第1項、第284條之1、第
299條第1項前段，毒品危害防制條例第10條第1項、第2項、第18
條第1項前段，刑法第11條、第47條第1項、第51條第5款、第38
條第1項第2款，判決如主文。
本案經檢察官謝雨青到庭執行職務。
中    華    民    國    98    年    7     月    17    日
                  刑事第八庭    法  官  陳銘壎
以上正本證明與原本無異。
如不服本判決應於收受判決後10日內向本院提出上訴書狀，並應
敘述具體理由；其未敘述上訴理由者，應於上訴期間屆滿後20日
內向本院補提理由書（均須按他造當事人之人數附繕本）「切勿
逕送上級法院」。
中    華    民    國    98    年    7     月    17    日
                                書記官  楊筱惠
附錄本案論罪科刑法條全文：
毒品危害防制條例第10條
施用第一級毒品者，處6月以上5年以下有期徒刑。
施用第二級毒品者，處3年以下有期徒刑。


司法院資訊處製作；財團法人民間司法改革基金會備份。
